【裁判字號】    94,易,266
【裁判日期】    950519
【裁判案由】    竊盜
【裁判全文】
臺灣苗栗地方法院刑事判決               94年度易字第266號
公  訴  人  臺灣苗栗地方法院檢察署檢察官
被      告  甲○○
            丁○○
上列被告因竊盜案件，經檢察官提起公訴（93年度偵字第2248號
），本院判決如下：
    主  文
甲○○、丁○○均無罪。
    理  由
一、公訴意旨略以：被告甲○○與丁○○係已離婚之前夫妻關係
    ，2 人共同基於意圖為自己不法之所有之犯意聯絡，利用丁○○曾在乙○○之苗栗縣頭份鎮○○里○○路92號5 樓之4
    房屋居住過已有鑰匙之機會，於民國93年6 月6 日凌晨零時
    許之夜間，侵入該有人居住之住宅，竊取乙○○所有之電視
    機1 台、黃金項鍊1 條及手錶1 只。嗣乙○○發覺遭竊報警
    處理後，因懷疑係甲○○與丁○○所為，另行前往丁○○之
    住處發現遭竊之電視，始再報警於同日凌晨2 時10分許，在
    甲○○與丁○○所居住之頭份鎮○○路3 號7 樓之3 房間當
    場查獲，並扣得前揭遭竊之電視機，因認被告2 人共同涉犯
    刑法第321 條第1 項第1 款之加重竊盜罪嫌。
二、訊據被告甲○○、丁○○坦承持有扣案電視機，惟均堅詞否
    認前開竊盜犯行，一致辯稱：該電視機是2 人於當天晚上在
    住處樓下大門前的垃圾車旁共同拾獲等語。
三、按事實之認定，應憑證據，如未能發現相當證據，或證據不
    足以證明，自不能以推測或擬制之方法，以為裁判基礎；事
    實審法院對於證據之取捨，依法雖有自由判斷之權，然積極
    證據不足證明犯罪事實時，被告之抗辯或反證縱屬虛偽，仍
    不能以此資為積極證據應予採信之理由；認定犯罪事實所憑
    之證據，雖不以直接證據為限，間接證據亦包括在內，然而
    無論直接或間接證據，其為訴訟上之證明，須於通常一般之
    人均不致有所懷疑，而得確信其為真實之程度者，始得據為
    有罪之認定，倘其證明尚未達到此一程度，而有合理之懷疑
    存在時，事實審法院復已就其心證上理由予以闡述，敘明其
    如何無從為有罪之確信，因而為無罪之判決，尚不得任意指
    為違法（最高法院40年台上字第86號、30年上字第482 號、
    76年台上字第4986號判例參照）。
四、公訴人認被告2 人涉有上開加重竊盜犯行，係以被害人乙○○於警詢時指述其住處之電視機失竊，因被告丁○○持有其
    住處鑰匙，懷疑是丁○○所竊等語、被害人出具之贓物認領
    保管單及苗栗縣警察局頭份分局頭份派出所警員丙○○製作
    之查獲經過報告為主要論據。惟查：
    (一)案發後警方在被告丁○○住處實施搜索，未扣得被害人所
      稱丁○○持有之其住處大門鑰匙，此有卷附搜索筆錄及扣
      押物品目錄表可稽（93年度偵字第2248號卷第38、39頁）
      ；警方在被害人住處採證，亦未發現被告2 人之指紋或其
      他進入該處跡證之事實，業據證人丙○○到庭結證無誤（
      本院卷95年3 月28日審判筆錄第8 頁）。故被告丁○○所
      辯：鑰匙早已於搬家時遺失乙節，似非全無可採。而倘若
      被告2 人確曾侵入被害人住處行竊，不論侵入方式為何，
      以其等均無竊盜前科紀錄（參卷附臺灣高等法院被告前案
      紀錄表），應非熟習專業技巧之竊盜慣犯之背景，竟能不
      在被害人住處留下任何可供採證比對之蛛絲馬跡，實不合
      理。
    (二)依被害人指述，其遭竊之電視機價值約6,000 元，同時失
      竊的尚有價值約38,000元之手錶、5,000 元之黃金手鍊及
      2,500 元之白金戒指；被害人領回之電視機為20吋型，重
      量約10公斤，從被害人住處走路到被告丁○○住處約需5
      至10分鐘，此經證人丙○○證述屬實（同上審判筆錄第8
      頁）。相較於手錶、黃金手鍊及白金戒指等貴重飾物，電
      視機不但價值有限，搬運更嫌費力，按之常理，如有竊賊
      侵入被害人住處欲竊取財物，電視機不致於成為主要目標
      。然警方並未在被告丁○○住處搜獲被害人所述遺失之手
      錶、手鍊或戒指，參諸案發時間已近深夜，不易覓得銷贓
      換價管道之客觀情況，前述金飾財物是否亦為被告2 人所
      竊，容有疑問；被告2 人進入被害人住處行竊，僅搬運重
      達10公斤之電視機返家之情節，更屬難以想像。
    (三)由證人丙○○於審理中證稱：趕到被告丁○○住處時，現
      場有被告2 人、被害人、被害人的姊姊和1 名男子，現場
      有些東西被打翻，有點凌亂（同上審判筆錄第4 頁），及
      其職務報告所稱：被告丁○○住處大門是打開的，被告甲○○身上有傷（偵卷第7 頁），足佐被告2 人所辯：案發
      後被害人帶了很多人到被告丁○○住處，被告2 人開門後
      ，甲○○就被眾人圍毆等情尚非虛妄。當時被害人既非單
      獨1 人前往被告丁○○住處，顯然帶有興師問罪之意味，
      苟被告2 人正在使用之電視機，係甫自被害人住處竊取所
      得，豈可能無懼於眼前之不利情勢，主動開門讓被害人及
      其帶同之人進入，任令自身犯行暴露，進而招致憤怒之被
      害人毆打報復？
五、公訴人所提之積極證據，尚存有前述疑點，不能證明被告2
    人犯罪，雖其等有關在住處樓下大門前垃圾車旁拾獲電視機
    之辯詞亦無證據證明屬實，仍不能執此為積極證據可採信之
    理由。本院審酌本件相關直接證據與間接證據後，認為無從
    形成確信被告2 人有罪之心證，揆諸前揭判例意旨，自應均
    諭知無罪之判決。
六、據上論斷，應依刑事訴訟法第301 條第1 項，判決如主文。
本案經檢察官石東超到庭執行職務。
中    華    民    國    95    年    5     月    19    日
                  刑事第一庭    審判長法  官  劉興浪
                                      法  官  吳國聖
                                      法  官  羅貞元
以上正本證明與原本無異。
如不服本判決，應於判決送達後10日內向本院提出上訴狀（應抄
附繕本）。告訴人或被害人如對於本判決不服者，應具備理由請
求檢察官上訴，其上訴期間之計算係以檢察官收受判決正本之日
期為準。
                                      書記官  劉秋雯
中    華    民    國    95    年    5     月    19    日


司法院資訊處製作；財團法人民間司法改革基金會備份。
